臺灣高等法院臺中分院刑事判決　　　　100年度上訴字第520號
上　訴　人
即　被　告　邱益福
　　　　　　　　（現於法務部矯正署臺中監獄臺中分監執行）
選任辯護人　許宏達律師
上列上訴人因違反毒品危害防制條例案件，不服臺灣臺中地方法
院99年度訴字第2733號中華民國100年1月13日第一審判決（起訴
案號：臺灣臺中地方法院檢察署99年度偵字第15389號），提起
上訴，本院判決如下：
    主    文
原判決撤銷。
邱益福犯如附表所示之肆罪，各處如附表所示之刑（含主刑與從
刑）。應執行有期徒刑拾捌年；未扣案販賣毒品所得之新臺幣拾
萬伍仟元沒收，如全部或一部不能沒收時，以其之財產抵償之；
扣案之NOKIA廠牌行動電話機壹支（內置行動電話門號0000
000000號SIM卡壹張）沒收；未扣案之不詳廠牌行動電話
機壹支（內置門號0000000000號SIM卡壹張）沒收，
如全部或一部不能沒收時，追徵其價額。
其他被訴部分，均無罪。
    犯罪事實
一、邱益福於民國95年間因犯槍砲彈藥刀械管制條例案件，經臺
    灣高等法院判處有期徒刑一年二月確定，入監執行後，嗣因
    減刑為有期徒刑七月，後於97年2月15日執行完畢，竟仍不
    知悔改。其意圖營利，基於販賣第一級毒品海洛因及第二級
    毒品甲基安非他命之各別犯意，以及另基於轉讓第一級毒品
    海洛因之犯意，分別為下列行為：
（一）曹錢神於98年9月25日18時24分、同日19時23分許，以其
      持用之門號0000000000號行動電話，撥打邱益福所使用之
      門號0000000000號行動電話聯絡，表示要購買第一級毒品
      海洛因，並約定同日20時30分許，在中山高速公路南屯交
      流道附近之臺中市南屯區○○○路上某加油站交付海洛因
      ，並約定價格為新臺幣（下同）8萬8千元，邱益福可獲利
      3千元。邱益福即駕駛其妻子鄭榆蘋所有之車牌號碼6V-77
      39號自用小客車，作為運輸工具至上開約定地點，曹錢神
      當場交付現金8萬8000元予邱益福，邱益福則交付第一級
      毒品海洛因1包予曹錢神，以此方式販賣第一級毒品海洛
      因予曹錢神。
（二）莊譽歆於99年4月17日1時43分55秒許，以其持用之門號00
      00000000號行動電話，撥打邱益福使用的門號0000000000
      號行動電話，聯絡要購買第二級毒品甲基安非他命事宜，
      並約定在邱益福位於臺北縣新店市○○○街19號樓下交付
      甲基安非他命。後於同日1時55分58秒許，莊譽歆再以上
      開行動電話撥打邱益福所使用之前揭行動電話，告知快要
      抵達，於該通電話聯絡之稍後時間見面，莊譽歆當場交付
      現金1萬元，邱益福則交付約2錢半之第二級毒品甲基安非
      他命予莊譽歆，而以此方式販賣第二級毒品甲基安非他命
      。
（三）莊譽歆於99年5月3日7時28分34秒、同日7時42分31秒、同
      日7時51分12秒許，以其持用之門號0000000000號行動電
      話，撥打邱益福使用的門號0000000000號行動電話，聯絡
      要購買第二級毒品甲基安非他命事宜，雙方原約定在新店
      市公所捷運站交易毒品，後更改至大坪林（原審誤載為大
      坪嶺）捷運站附近的麥當勞交付。嗣於同日7時51分12秒
      許電話聯絡後之稍後時間見面，莊譽歆當場交付現金7000
      元予邱益福，邱益福則交付3包各約1公克包裝之第二級毒
      品甲基安非他命予莊譽歆，而以此方式販賣第二級毒品甲
      基安非他命。
（四）莊譽歆於99年5月18日14時5分9秒、同日15時16分11秒、
      同日16時45分29秒許，以其持用之門號0000000000號行動
      電話，撥打邱益福使用的門號0000000000號行動電話，替
      綽號「阿國」男子聯絡要取得第一級毒品海洛因，雙方約
      定在邱益福位於新店市○○○街19號3樓交付。後於同日
      17時13分47秒許，莊譽歆再以上開行動電話撥打邱益福所
      使用之前揭行動電話，告知已到達請其開門，於該通電話
      聯絡之稍後時間見面，莊譽歆交付等值（約2、3000元）
      、重約2.5克之第二級毒品甲基安非他命予邱益福，邱益
      福則交付重約八分之一錢的第一級毒品海洛因予莊譽歆，
      而以此方式轉讓第一級毒品海洛因予莊譽歆（公訴人認為
      此部分係「販賣」第一級毒品，尚有未洽）。嗣於當日晚
      上，再由莊譽歆拿回臺中市○○路住處交予綽號「阿國」
      男子。
二、嗣警方於99年6月30日持臺灣臺中地方法院核發之搜索票，
    在邱益福之前揭住處搜索而查獲，並扣得置入行動電話門號
    0000000000號SIM卡之NOKIA廠牌行動電話機1支。案經臺中
    市警察局移送臺灣臺中地方法院檢察署檢察官偵查起訴。
    理    由
一、證據能力之說明：
（一）刑事訴訟法第159條之1第2項規定：「被告以外之人於偵
      查中向檢察官所為之陳述，除顯有不可信之情況者外，得
      為證據。」，故被告以外之人於偵查中向檢察官所為之陳
      述，其性質要屬傳聞證據，但依該項立法理由之說明，現
      階段刑事訴訟法規定檢察官代表國家偵查犯罪、實施公訴
      ，依法其有訊問被告、證人及鑑定人之權，證人、鑑定人
      且須具結，而實務運作時，偵查中檢察官向被告以外之人
      所取得之陳述，原則上均遵守法律規定，不致違法取供，
      其可信性極高，為兼顧理論與實務，在除顯有不可信之情
      況者外，被告以外之人於偵查中向檢察官所為之陳述，得
      為證據。所謂「顯有不可信之情況」，係指陳述是否出於
      供述者之真意，有無違法取供情事之信用性而言，故應就
      偵查筆錄製作之原因、過程及其功能等加以觀察其信用性
      ，據以判斷該項陳述是否有顯不可信之情況，並非對其陳
      述內容之證明力如何加以論斷（最高法院94年度臺上字第
      629號判決意旨可資參照）。經查，本案證人曹錢神、莊
      譽歆、鄭榆蘋、王建利、林明炎於偵查中具結證述之內容
      ，查無前述之顯有不可信之情況者，依上開之說明，具有
      證據能力。且上開證人5人之證言，經上訴人即被告邱益
      福（下稱被告）、選任辯護人、檢察官於本院準備程序時
      同意作為證據（見本院卷第59至60頁），其意即等同於認
      為上開證人5人於偵查中之陳述，並無顯有不可信之情形
      存在，另再經本院將上開5位證人筆錄提示予被告供其閱
      覽並告以要旨，則該證人5人於偵查中之陳述即屬完足調
      查之證據，而得作為判斷之依據。
（二）按有事實足認被告或犯罪嫌疑人有最輕本刑為三年以上有
      期徒刑之罪，並危害國家安全或社會秩序情節重大，而有
      相當理由可信其通訊內容與本案有關，且不能或難以其他
      方法蒐集或調查證據者，得發通訊監察書；前項通訊監察
      書，偵查中由檢察官依司法警察機關聲請或依職權以書面
      記載第11條之事項，並敘明理由、檢附相關文件，聲請該
      管法院核發，通訊保障及監察法第5條第1項第1款、第2項
      分別定有明文。本案承辦警員對於被告所持用門號000000
      0000、0000000000號行動電話，實施通訊監察，前經臺灣
      臺中地方法院核准在案，此有詳載聲監案號、案由、監察
      電話、對象之臺灣臺中地方法院通訊監察書及通訊監察譯
      文紀錄附卷可參（見偵查卷(一)第140至150頁、第54頁、第
      108至109頁、第111至112頁）。且被告所涉犯係販賣第一
      、二級毒品罪，係最輕本刑為無期徒刑、七年以上有期徒
      刑之罪，而該犯罪類型之犯罪過程多係透過電話通聯並以
      代號、暗碼等隱晦方式暗中進行，其犯罪結果戕害不特定
      國人之身心健康甚鉅，自屬危害社會秩序情節重大，而有
      相當理由可信犯罪嫌疑人之通訊內容要與涉案情節有關，
      且難以其他方法蒐集或調查證據者，又監聽過程中尚查無
      任何不法或不當侵害人權保障之情事，自屬符合通訊保障
      及監察法第5條第1項第1款、第2項之規定，核係依法所為
      之監聽，尚無不法取證情事或違背法定程序之處，則基於
      該通訊監察所取得之監聽電話錄音自具有證據能力。
（三）再按依據監聽錄音結果予以翻譯而製作之通訊監察譯文，
      乃該監聽錄音內容之顯示，此為學理上所稱之派生證據，
      屬於文書證據之一種。此於被告或訴訟關係人對其譯文之
      真實性發生爭執或有所懷疑時，法院固應依刑事訴訟法第
      156條之1第2項規定勘驗該監聽之錄音帶踐行調查證據之
      程序，以確認該錄音聲音是否為本人及其內容與通訊監察
      譯文之記載是否相符；然如被告或訴訟關係人對其監聽錄
      音之譯文真實性並不爭執，顯無辨認其錄音聲音之調查必
      要性。是法院於審判期日就此如已踐行提示通訊監察譯文
      供當事人辨認或告以要旨，使其表示意見等程序並為辯論
      者，其所為之調查證據程序即無不合（見最高法院96年度
      臺上字第1869號判決意旨），本案檢察官、被告及辯護人
      於本院準備程序中表示對於卷附之通訊監察譯文同意作為
      證據（見本院卷第59至60頁），即對上開通訊監察譯文真
      實性並不爭執（刑訴第159條之5），本院並於審判期日踐
      行提示該通訊監察譯文供當事人辨認或告以要旨，使其表
      示意見，是上開通訊監察譯文本院審酌該書面作為時之情
      況，認為適當作為證據。又按刑事訴訟法第158條之4之規
      定，係對於除法律另有規定者外，其他違反法定程序蒐得
      各類證據之證據能力如何認定，設其總括性之指導原則。
      其規範目的在於要求實施刑事訴訟程序之公務員，於蒐求
      證據之初始與過程中，應恪遵程序正義，不得違法侵權。
      如有違反，於個案審酌客觀權衡之結果，或將導致證據使
      用禁止之法效。至於蒐得證據之最後，由執行職務之公務
      員製作之文書，除刑事訴訟法有定其程式，應依其規定外
      ，依同法第39條之規定，均應記載製作之年、月、日及其
      所屬機關，由製作人簽名。此屬證據取得後文書製作法定
      程式之遵守，無關乎刑事訴訟法第158條之4係規定證據取
      得過程（程序）適法性之認定。公務員製作之文書未經製
      作人簽名，除本法有特別規定（如第46條）外，是否無效
      或係不合法律上之程式而得命補正，抑屬證據證明力之問
      題，由法院就文書之性質（意思文書或報告文書），視各
      個情形自由判斷（此經最高法院著有97年度臺上字第96號
      判決意旨可參）。本案之通訊監察譯文，未依刑事訴法第
      39條之規定，記載製作之年、月、日及其所屬機關，並由
      製作人簽名，有卷附之通訊監察譯文可憑。該文書製作過
      程雖未遵守法定程式，但依前揭最高法院判決意旨，此屬
      證據取得後文書之製作，非屬證據取得之過程，與刑事訴
      訟法第158條之4規定無涉。故本案此部分並無法律特別規
      定而應認定無效，且上開有關被告之通訊監察譯文，係由
      行政院海岸巡防署海岸巡防總局中部地區巡防局第三海岸
      巡防總隊組員林鈺鈞製作，譯文製作日期是通訊監察當天
      以現譯方式為之等情，有上開司法警察簽名蓋印之職務報
      告1份在卷可按（見本院卷第52頁）等情，則上開通訊監
      察譯文之文書程式不備處業經補正，並予敘明。
（四）按刑事訴訟法第159條之3第3款規定：被告以外之人於審
      判中有「滯留國外或所在不明而無法傳喚或傳喚不到」情
      形者，其於檢察事務官、司法警察官或司法警察調查中所
      為之陳述，經證明具有可信之特別情況，且為證明犯罪事
      實之存否所必要者，得為證據。所謂「傳喚不到」係指因
      「滯留國外或所在不明而無法傳喚或傳喚不到」而言（見
      最高法院97年度臺上字第2107號判決意旨）。證人莊譽歆
      於原審審理時經傳喚未到庭，本院審理時經2次傳喚未到
      庭，而第2次傳喚，證人莊譽歆陳報之住居所2址，其中1
      址查無此人，另1址為寄存送達，再經本院拘提仍未到案
      ，且其未在監所執行等情，有送達回證4紙、拘票1份、在
      監在押全國紀錄表1件在卷可憑（見本院卷第71至72頁、
      第93至94頁、第122至123頁、第104至105頁），足見證人
      莊譽歆業已所在不明而無法傳喚。另再觀證人莊譽歆於99
      年7月1日之警詢筆錄，當時之筆錄記載及整體查獲客觀情
      節，證人莊譽歆於偵查亦未表示其於警詢時之自由意識有
      受到員警拘束、限制、詐欺或強迫等情形，於原審羈押庭
      訊問時，亦表示警詢時之陳述實在，由上可知，證人莊譽
      歆於警詢所述堪認係基於任意性所為，勘認其真意之信用
      性已獲得確切保障。再觀之該警詢筆錄就犯罪之構成要件
      及態樣記載均屬完整，亦無違反法定障礙事由期間不得詢
      問及禁止夜間詢問之規定，詢問時且已踐行告知義務等法
      定程序，證人莊譽歆復與被告間並無怨隙，是足認證人莊
      譽歆警詢中所為之證述，客觀上仍具有較可信之特別情況
      。再者，因被告於原審審理時一概否認犯行，則證人莊譽
      歆於警詢之陳述即為證明犯罪事實存否所必要，證人莊譽
      歆於警詢問中所述應有證據能力。
（五）有關扣案之置入行動電話門號0000000000號SIM卡之NOKIA
      廠牌行動電話機1支，非屬供述證據而無傳聞法則之適用
      。且上開扣案之物品係警方於99年6月30日持臺灣臺中地
      方法院核發之搜索票，在被告之前揭住處搜索而查扣等情
      ，有搜索票及搜索扣押筆錄、扣押物品目錄表各1份存卷
      可按（見警卷第121至126頁），足見係由警員依法定程序
      合法扣得，且亦與本案具有關聯性，當有證據能力。
二、認定犯罪事實所憑之證據及理由：
    訊據被告固對於其有因第一級毒品海洛因交易之事，與證人
    曹錢神在上開時間、地點見面，及有因第二級毒品甲基安非
    他命交易之事，與證人莊譽歆在上開時間見面，以及對於如
    犯罪事實一、（四）所載之轉讓第一級毒品海洛因之部分，
    均供認不諱，然矢口否認有販賣第一級毒品海洛因、第二級
    毒品甲基安非他命之故意及犯行，辯稱：就犯罪事實一、（
    一）部分，是曹錢神叫其幫他問藥頭廖文秀，他要自己跟藥
    頭拿，但其沒有給曹錢神廖文秀的電話，那次是其約曹錢神
    與藥頭廖文秀出來，讓他們2人自行交易，是在臺中市南屯
    區○○○路上的某加油站見面，曹錢神於98年9月25日之電
    話中說8萬8千元，但是那天來他只有拿8萬3千元來，他說要
    跟其講，其說其沒有辦法作主，要他自己去跟藥頭講，後來
    他們兩人在車上自己講話，其在車外等，沒有參與，後來曹
    錢神下車跟我說他們以8萬3千元成交，沒有積欠；另就犯罪
    事實一、（二）、（三）部分，是其常與莊譽歆互相調取第
    二級毒品甲基安非他命，其曾幫他拿過兩次，時間是99年4
    月17日、同年5月3日，方式是兩人約在捷運站見面，其再帶
    她過去，是由其出面跟藥頭拿甲基安非他命，莊譽歆在車上
    等，沒有金錢交易云云。惟查：
（一）有關犯罪事實一、（一）部分：
  １、證人曹錢神於99年7月6日偵查中具結證稱：「〔提示號碼
      0000000000，98年9月25日18時24分、18時43分、19時23
      分監聽譯文〕為何能於警詢中清楚陳述98年9月25日的交
      易情形？）因為有監聽譯文，我所使用門號097305l261，
      阿福所使用的門號是0000000000，當天是我先打電話給他
      ，電話中邱益福說「『一半』我賺『3000元』」，意思是
      指我要邱益福幫我拿毒品海洛因，半兩海洛因邱益福可以
      賺3000元，半兩毒品海洛因是8萬5000元，但邱益福要賺
      3000元，所以我要給他8萬8000元，過了20分鐘後邱益福
      有打電話給我，後來我們約晚上8點半在中山高南屯交流
      道下來，右轉位在五權西路上第一個加油站交易，那時我
      開車到場，邱益福當天是由別人開車載去，邱益福到場後
      我上邱益福的車子，我拿現金8萬8000元給邱益福，邱益
      福交一包毒品海洛因給我，我拿回去之後再分裝。」等語
      （見偵查卷(一)第165頁）。其於原審99年12月30日審理中
      亦具結證稱：偵查卷(一)第54頁之門號0000000000、000000
      0000號的通訊監察譯文，是其打電話給被告要拿海洛因，
      並約時間，在該譯文中，被告說「一半，我賺3000」，是
      因其要跟被告拿半兩，被告說去拿要8萬5千元，被告要賺
      3千元，所以要賣其8萬8千元，之後2人約在臺中市○○○
      路之某加油站見面交易海洛因等語（見原審卷第148頁）
      。證人曹錢神就此部分之證述核屬一致，且被告亦不否認
      其於該日有因第一級毒品海洛因交易之事，與證人曹錢神
      在上開時間、地點見面之客觀情節（見本院卷第58頁背面
      ）。另外，復有下述之被告以其使用之門號0000000000號
      行動電話，與予證人曹錢神之門號0000000000號行動電話
      聯絡之通訊監察譯文：
      (1)98年9月25日18時24分許通訊監察譯文：（A：證人曹錢
        神；B：被告）：「A：喂。B：喂！『1半』我賺『3千
        元』」。A：ㄏ。B：是『8萬8千元』啦！A：『88』喔
        ！B：那一邊要『85』ㄚ！A：ㄏ。B：你總不能叫我自
        己出油錢ㄚ。A：今天晚上可以嗎？B：晚上危險ㄚ。A
        ：你慢慢開下來我等你。B：我馬上跟他說看看，我再
        1、20分鐘打給你。A：好。」（見偵查卷(一)第54頁）。
      (2)98年9月25日19時23分許通訊監察譯文（A：證人曹錢神
        ；B：被告）：「A：喂。B：喂！8點半啦！A：好。B：
        是8點半到臺中喔！A：好！B：你一樣從『五權西路』
        下來。A：好…。B：好，OK！A：喂『福哥』。B：ㄏ。
        」等語（見偵查卷(一)第54頁）。
      足以佐證證人曹錢神上開於偵查、原審審理中，有關聯絡
      方式、交易時間、地點、價格、被告獲利3千元之陳述，
      與事實相符。綜上，被告有如犯罪事實一、（一）所示販
      賣第一級毒品海洛因予證人曹錢神之行為，當可認定。
  ２、被告雖辯稱：98年9月25日該次，其只是約其之毒品來源
      廖文秀出來與證人曹錢神見面，讓他們2人自行交易云云
      。證人曹錢神於原審99年12月30日審理中亦曾證稱：當天
      其只有帶8萬3千元，那天被告也有帶藥頭去，因其錢帶不
      夠，被告說他沒有辦法作主，叫其直接跟藥頭說，其就直
      接跟藥頭講，隔幾天再給邱益福5千元，藥頭就答應，叫
      其把5千元交給被告，其就交付8萬3千元給藥頭，藥頭交
      付半兩海洛因給其，其拿了以後跟被告打個招呼就走了，
      後來因其出事情被收押，5千元來不及給被告云云（見原
      審卷第148頁），亦附和被告之上開辯詞。然依證人曹錢
      神於偵查中之陳述：「邱益福當天是由別人開車載去，邱
      益福到場後我上邱益福的車子，我拿現金8萬8000元給邱
      益福，邱益福交1包毒品海洛因給我」等語（見偵查卷(一)
      第165頁），證人曹錢神於偵查中即以明確陳述，是被告
      交付海洛因給其，其再將8萬8千元交給被告，並未陳稱有
      另1名其不認識之毒品來源者在場之事。且再依上開第1通
      之通訊監察譯文，被告已明確告知證人曹錢神價格為8萬8
      千元，毒品來源之對方要8萬5千元，被告賺3千元等情，
      是被告可以自行決定其售出之價格及獲利空間，亦難認當
      日有另一名毒品來源者在場之事。又假若依被告所辯有所
      謂「藥頭廖文秀」在交易現場之事，則該毒品來源者應係
      是只要獲得8萬5千元即可，另多出之3千元則與其無關，
      此為被告所單獨決定之獲利範圍，縱證人曹錢神有僅攜帶
      8 萬3千元到場且曾上車與所謂藥頭商談之事，該毒品來
      源者亦應只須就不足之2千元部分作決定，如何可能由該
      毒品來源者自行決定證人曹錢神日後再給付5千元給被告
      即可，被告之辯解及證人曹錢神此部分之證言，均與一般
      事理有違，難以採信，由上足認，被告此部分犯行，係由
      其單獨為之，並無另1名不詳姓名之成年男子參與之情事
      。
（二）有關犯罪事實一、（二）部分：
  １、證人莊譽歆於99年7月1日警詢陳稱：其只記得有於99年4
      月中旬左右，應該是用其之門號0000000000及0000000000
      號其中1支打給被告之門號0000000000號行動電話，要調
      通聯記錄比對就知道了，其先打電話聯絡邱益福，再到他
      位於臺北縣新店市○○○街的住處樓下，其先拿1萬元給
      他，他再將手中1小包甲基安非他命（約8.5公克）拿給其
      ；99年4月17日1時43分許之被告所持用門號000000000l號
      行動電話之通訊監察譯文，其中之「十分之一、四分之一
      及二分之一」，是其要向被告購買甲基安非他命的數量，
      十分之一代表3.5公克的甲基安非他命，二分之一代表甲
      基安非他命1.7公克，這通電話是其要向被告購買甲基安
      非他命，就是其上述99年4月中旬向他購買毒品的聯絡內
      容等語（見偵查卷(一)第95至96頁）。又基於同日偵查中亦
      具結證稱：門號0000000000號行動電話於99年4月17日1時
      43 分55秒之通訊監察譯文，是其打電話給被告，被告自
      己接聽，其打電話的目的是要問他有無甲基安非他命，電
      話中其問他之「十分之一」是指1錢，「四分之一」是指
      四分之一錢，「二分之一」是指二分之一錢，當天其跟被
      告購買8.5克，約買了2錢半，其花了1萬元，電話中其跟
      他說「十分之一」、「四分之一」或「二分之一」意思是
      說看被告可以賣其多少，這些量都可以，又電話中提到「
      整角」意思是希望給其大顆一點，這樣比較漂亮，其自己
      可以用的比較省，當天是在被告住處樓下交易，其當天有
      交現金1萬元給被告，被告有拿1包衛生紙給我，衛生紙裡
      面有甲基安非他命，這次交易有完成，其拿到後都是拿回
      來施用，施用的感覺會比較有精神，確實是甲基安非他命
      等語（見偵查卷(一)第24頁）。證人莊譽歆之上開證述相互
      一致，並無矛盾之處，且被告亦不否認其於該日有因第二
      級毒品甲基安非他命交易之事，與證人莊譽歆見面之客觀
      情節（見本院卷第58頁背面）。又被告於本院審理時亦供
      承：其與莊譽歆所說的一錢，大約是3.6公克或3.5公克左
      右等語（見本院卷第84頁背面至85頁），核與證人莊譽歆
      上述所言：十分之一是代表約3.5公克（於警詢中陳述）
      、一錢（於偵查中陳述）的甲基安非他命等語相符。另外
      ，復有下述之證人莊譽歆以其使用之門號0000000000號行
      動電話，撥打予被告以其使用之門號0000000000號行動電
      話之通訊監察譯文：
      (1)99年4月17日1時43分55秒通訊監察譯文（A：被告；B：
        證人莊譽歆）：「B：我直接過去家裡還是？你要出來
        還是我去？A：這麼晚？B：我上去喔？我人在環河快速
        道路上面。A：我下來就好了。B：你可以幫我用十分之
        一嗎？A：嗯。B：看要四分之一還是二分之一都可以，
        你看有整角的嗎？A：好。B：我在哪等你？A：山下就
        好了，樓下也好。B：那你快喔。A：好，樓下等我。B
        ：好。」（見偵查卷(一)第108頁）。
      (2)99年4月17日1時55分58秒通訊監察譯文（A：被告；B：
        證人莊譽歆）：「B：幫我帶兩個塑膠袋好嗎？A：好。
        B：我在斜坡這了等喔。A：你樓下等我就好。B：好。
        」（見偵查卷(一)第108至109頁）。
      足以佐證證人莊譽歆上開於偵查中，有關聯絡方式、交易
      時間、地點、毒品數量之陳述，與事實相符。另有置入行
      動電話門號0000000000號SIM卡之NOKIA廠牌行動電話機1
      支扣案足佐。綜上，被告有如犯罪事實一、（二）所示販
      賣第二級毒品甲基安非他命予證人莊譽歆之行為，當可認
      定。
  ２、至於被告辯稱：其是幫莊譽歆調取第二級毒品甲基安非他
      命，兩人是約在捷運站見面，其再帶她過去，是由其出面
      跟藥頭拿甲基安非他命，莊譽歆在車上等云云，除核與前
      述證人莊譽歆之證言相悖外，且依被告於本院審理時之供
      述：其當時住處是在臺北縣新店市○○○街19號3樓等語
      （見本院卷第83頁背面、第84頁背面至85頁），亦可證明
      上開通訊監察譯文內容有關「樓下等我」之用語，是指在
      被告之上開住處樓下，則從上開通訊監察譯文內容所示，
      被告與證人莊譽歆見面之地點是在被告上開住處樓下，並
      非被告所辯稱之捷運站，被告此部分辯解，亦與上開通訊
      監察譯文相左。縱然依被告上開所辯，但其亦稱：是由其
      出面跟藥頭拿甲基安非他命，莊譽歆在車上等云云，可知
      被告對於其向上游取得甲基安非他命之管道，並未向證人
      莊譽歆透露，以致該證人均須向被告取得甲基安非他命，
      此從證人莊譽歆須一再打電話給被告取得甲基安非他命可
      得為之，被告即為唯一控制管道之人，取得之甲基安非他
      命數量要如何交付，全由被告自行決定，此種情形，實與
      事先取得甲基安非他命置於身邊，待有人購買後再將之販
      出之情形並無明顯不同，換言之，不能以取得甲基安非他
      命置於主控者身邊之時間長短，來決定是販賣還是幫助施
      用，而因以主控者其是否有獨立決定之權力、販賣之意思
      及營利之意圖來判斷是否販賣之行為。本案縱依被告之上
      開辯解，被告仍屬具有絕對之獨立決定權力，其可以決定
      是否要交付、交付之數量，並掌握取得甲基安非他命之管
      道，足認其之行為與販賣第二級毒品罪之構成要件相當，
      被告此部分辯解，並無法阻卻其販賣行為之成立。
（三）有關犯罪事實一、（三）部分：
      證人莊譽歆於99年7月1日偵查中具結證述：有關門號0000
      000000號行動電話，於99年5月3日7時51分12秒、7時42分
      31秒之通訊監察譯文，這是用其0000000000號打給被告，
      是被告本人接聽，當天其原在捷運站打電話給被告，說要
      買甲基安非他命，因為其跟他講到一半手機沒有錢，電話
      斷掉了，後來被告打電話問其說「3個1」是何意，「3 個
      1」意思是3包1克的甲基安非他命，因為被告聽不懂其之
      意思，所以其就跟他說「八分之一」即4.25克，電話中說
      的「7」，有可能是指價錢，這次確實有交易成功；本來
      是約在新店市公所交易，但後來改約在大坪林（原筆錄記
      載為大坪嶺，應予更正）的麥當勞交易，當天其有交錢給
      被告，但金額忘記了，被告有交付甲基安非他命，是被告
      裝成2個1公克包裝，剩下的裝成1包，這就是其在電話裡
      「3個1」的意思等語（見偵查卷(一)第24頁），依證人莊譽
      歆之上開證述，其應是向被告購買3包各約1公克包裝之甲
      基安非他命，價格應是7千元。被告亦不否認其於該日有
      因第二級毒品甲基安非他命交易之事，與證人莊譽歆見面
      之客觀情節（見本院卷第58頁背面）。此外，復有下述之
      證人莊譽歆以其使用之門號0000000000號行動電話，撥打
      予被告以其使用之門號0000000000號行動電話之通訊監察
      譯文：
      (1)99年5月3日7時28分34秒通訊監察譯文（A：被告；B：
        證人莊譽歆）：「B：我等一下可以到捷運站你來找我
        。A：捷運站？B：對ㄚ，我現在在車站ㄚ。A：在哪個
        車站？B：臺北車站ㄚ。A：好ㄚ。B：那我坐到哪個站
        比較近？A：市公所ㄚ。B：你叫姐姐上即時通一下，我
        現在有事叫你幫我用一下。A：現在嗎？B：我有留言啦
        。」（見偵查卷(一)第109頁）。
      (2)99年5月3日7時42分31秒通訊監察譯文（A：被告；B：
        證人莊譽歆）：「B：我16分鐘到。A：我要洗一下澡ㄚ
        。B：那你要快一點喔。A：他又沒開即時通看。B：沒
        有啦，你就用3個1。A：那是3個嗎？B：不是不是，是3
        個1。」（見偵查卷(一)第109頁）。
      (3)99年5月3日7時51分12秒通訊監察譯文（A：被告；B：
        證人莊譽歆，由被告撥打予證人莊譽歆）：「A：你說3
        個都1是怎樣？1錢喔？B：沒啦。A：千？B：沒啦，1/8
        。A：7嗎？B：對」（見偵查卷(一)第109頁）。
      足以佐證證人莊譽歆上開於偵查中，有關聯絡方式、交易
      時間、地點、毒品數量、包數之陳述，與事實相符。另有
      置入行動電話門號0000000000號SIM卡之NOKIA廠牌行動電
      話機1支扣案足佐。被告雖以上開情詞置辯，但依理由二
      、（二）、２之說明，被告仍屬具有絕對之獨立決定權力
      ，其可以決定是否要交付、交付之數量，並掌握取得甲基
      安非他命之管道，足認其之行為與販賣第二級毒品罪之構
      成要件相當，被告此部分辯解，並無法阻卻其販賣行為之
      成立。至於本次證人莊譽歆購買之金額，依比例雖高於犯
      罪事實一、（二）部分，但甲基安非他命之價格並無公定
      價，受限於取得管道之難易、毒品之品質、純度及市場之
      供需，非可一概而論，是上開金額之差異，尚不足以推翻
      證人莊譽歆證言之可信性。綜上，被告有如犯罪事實一、
      （三）所示販賣第二級毒品甲基安非他命予證人莊譽歆之
      行為，當可認定。
（四）邇來政府查緝毒品施用或販賣之執法甚嚴，使各類毒品均
      益趨量微價高，販賣者率有暴利可圖；又販賣毒品者，非
      可公然為之，亦無公定之價格，不論任何包裝，均可任意
      分裝增減分量，而每次買賣之價量，亦可能隨時依雙方間
      之關係深淺、資力、需求量及對行情之認知、來源是否充
      裕、查緝是否嚴緊，購買者被查獲時供述購買對象之可能
      性風險之評估等，因而異其標準，並機動調整，非可一概
      而論，販賣之利得除經坦承犯行或價量俱臻明確外，委難
      察得實情，販賣之人從價差或量差中牟利方式雖異，其意
      圖營利之非法販賣行為則一。查本案如犯罪事實一、（一
      ）、（二）、（三）部分，雖因被告否認而無法查明販入
      毒品之成本為何，致無法查得販賣之實際利得為何，惟毒
      品均量微價高，且依一般社會通念以觀，販賣行為在通常
      情形下均係以牟利為其主要誘因及目的，從而，舉凡其有
      償交易，除足反證其確另基於某種非圖利本意之關係外，
      通常尚難因無法查悉其販入價額作為是否高價賣出之比較
      ，諉無營利之意思，阻卻販賣犯行之追訴。再者，依證人
      曹錢神於偵查中之證述及被告於電話通訊中明白表示：「
      我賺3千元」，顯然被告有販賣毒品賺取價差，旦其有營
      利之意圖應屬甚明，且已獲得相當之利益，要無疑義。
（五）被告對其於有於犯罪事實一、（四）所示，無營利意圖而
      轉讓第一級毒品海洛因予證人莊譽歆之事實，業於本院審
      理時認罪，並供稱：99年5月18日14時5分9秒，同日15時
      16分11秒，同日16時45分29秒，同日17時13分47秒起之4
      通通訊監察譯文中，「小姐」是指海洛因，「8」、「81
      」這是代表海洛因1錢的8分之1，約0.45公克，「少爺」
      是指甲基安非他命；莊譽歆打電話跟其要海洛因，她那天
      是拿甲基安非他命跟其換，交換地點在其位於臺北縣新店
      市○○○街19號3樓住處，她給其多少量的甲基安非他命
      其忘了，其沒有跟她收錢，僅是交換毒品，會願意這樣跟
      她交換毒品，是因她說她要拿海洛因給人家，她拜託其，
      其並沒有獲利等語（見本院卷第85頁）。被告此部分之自
      白核與證人於99年7月1日偵查中之具結證述：當天其打電
      話給被告，是被告接聽的，其問他說他那邊有無海洛因，
      因為早上其接到「阿國」電話，「阿國」要其弄一些海洛
      因回來給他施用，其問被告說有無海洛因，被告說他那邊
      有海洛因，其就趕快去調甲基安非他命，再過去被告他家
      找他，其拿2.5公克甲基安非他命，換8分之1的海洛因，
      其2人沒有互相補錢，當天晚上其拿海洛因回到住處，將
      海洛因交給「阿國」，因為「阿國」之前有幫忙處理事情
      ，所以其將海洛因交給他施用等語（見偵查卷(一)第27頁）
      相符，亦與99年5月18日14時5分9秒，同日15時16分11秒
      ，同日16時45分29秒，同日17時13分47秒起之4通通訊監
      察譯文（見偵查卷(一)第111至112頁）互核一致，從而，被
      告有如犯罪事實一、（四）所示轉讓第一級毒品海洛因予
      證人莊譽歆之行為，亦可認定。
（六）綜上所述，被告前揭否認販賣第一、二級毒品之辯解，顯
      係事後卸責之詞，另被告轉讓第一級毒品海洛因予證人莊
      譽歆之自白與事實相符。本案事證明確，被告販賣第一級
      毒品海洛因予證人曹錢神，販賣第二級毒品甲基安非他命
      及轉讓第一級毒品海洛因予證人莊譽歆之犯行，洵堪認定
      。
三、論罪之理由：
（一）查海洛因、甲基安非他命分別係毒品危害防制條例第2條
      第2項第1、2款所定之第一、二級毒品，不得非法持有、
      販賣、轉讓。是核被告就犯罪事實一、（一）之行為，係
      犯毒品危害防制條例4條第1項之販賣第一級毒品罪；就犯
      罪事實一、（二）、（三）之行為，均係犯同條例4條第2
      項之販賣第二級毒品罪；就犯罪事實一、（四）之行為，
      係犯毒品危害防制條例8條第1項之轉讓第一級毒品罪。
      其各次販賣、轉讓海洛因或販賣甲基安非他命前，持有毒
      品之低度行為，皆為其後販賣、轉讓之高度行為所吸收，
      不另論罪。
（二）被告所為如犯罪事實一、（四）之行為，係交換等值之毒
      品，並無證據足資證明被告有獲利之情事，應屬轉讓第一
      級毒品，應係犯毒品危害防制條例第8條第1項之轉讓第一
      級毒品罪，公訴人認係販賣第一級毒品，尚有未洽，惟起
      訴基本社會事實同一，起訴法條應予變更。
（三）被告曾前於95年間因犯槍砲彈藥刀械管制條例案件，經臺
      灣高等法院判處有期徒刑一年二月確定，入監執行後，嗣
      因減刑為有徒期刑七月，後於97年2月15日執行完畢等情
      ，有臺灣高等法院被告前案紀錄表在卷可查，其受徒刑之
      執行完畢後，5年以內故意再犯本案有期徒刑以上之4罪，
      均為累犯，惟被告販賣第一、二級毒品罪之法定本刑為死
      刑或無期徒刑部分，依法不得再加重其刑，僅就販賣第一
      級毒品罪之罰金刑部分，及販賣第二級毒品罪、轉讓第一
      級毒品罪之有期徒刑及罰金刑部分加重其刑。
（四）販賣第一級毒品罪之法定刑為死刑或無期徒刑，及販賣第
      二級毒品罪之法定刑為無期徒刑或七年以上有期徒刑，然
      同為販賣第一級、第二級毒品之人，其原因動機不一，犯
      罪情節未必相同，或有大盤毒梟者，亦有中、小盤之分，
      甚或僅止於吸毒者友儕間為求互通有無之有償轉讓者亦有
      之，其販賣行為所造成危害社會之程度自屬有異，法律科
      處此類犯罪，所設之法定最低本刑卻同為「死刑或無期徒
      刑」、「無期徒刑或七年以上有期徒刑」，不可謂不重。
      於此情形，倘依其情狀處以較輕之徒刑，即足以懲儆，並
      可達防衛社會之目的者，自非不可依客觀之犯行與主觀之
      惡性二者加以考量其情狀，是否有可憫恕之處，適用刑法
      第59條之規定酌量減輕其刑，期使個案裁判之量刑，能斟
      酌至當，符合比例原則。本案被告所犯販賣第一級毒品海
      洛因、第二級毒品甲基安非他命之犯行，固係無視國家對
      於杜絕毒品危害之禁令，應予非難，惟其各次販賣第一、
      二級毒品犯行，販賣之數量尚微，所得不多，販賣對象僅
      限於證人曹錢神、莊譽歆，且為最下游之毒品吸食者，其
      行為對他人身心健康及社會治安造成侵害之範圍、程度及
      所獲利益均難謂重大，犯罪之情節尚非至惡，相對於長期
      大量販賣毒品之大毒梟而言，其對社會治安及國民健康之
      危害顯然較小，倘處以販賣第一級、第二級毒品法定本刑
      之最低刑度，無異失之過苛而不近情理，不免予人情輕法
      重之感，且難謂符合罪刑相當性及比例原則，更無從與大
      毒梟之惡行有所區隔，被告原應量處之法定本刑，均仍嫌
      過重，在客觀上足以引起一般人之同情，情節尚堪憫恕，
      爰依刑法第59條之規定，對被告前揭分別所犯販賣第一、
      二級毒品犯行，均酌予減輕其刑。被告所犯販賣第一、二
      級毒品罪之刑，就有期徒刑及罰金刑部分同有加重減輕之
      事由，應先加後減之。
（五）被告所犯如犯罪事實一、（一）至（四）所示販賣第一級
      毒品、販賣第二級毒品、轉讓第一級毒品之行為，其犯意
      各別，時空互異，應予分論併罰。
四、撤銷改判及科刑部分：
（一）原審認為被告就附表一所示部分之罪證明確，予以論罪科
      刑，固非無見，惟查：
  １、販賣毒品罪，以行為人有營利之意圖為必要，故行為人有
      無此項犯罪之目的條件，自應於事實欄內為詳實之記載，
      然後於理由內說明其憑以認定之證據，始稱適法。原判決
      雖於事實欄記載：被告意圖營利，基於販賣第一級毒品海
      洛因、第二級毒品甲基安非他命之犯意，而於如原判決附
      表所載時、地，販賣第一級毒品海洛因、第二級毒品安非
      他命等情，然其於理由欄並未說明經由何項調查及有何證
      據，堪認被告為上開行為確具有營利之意圖，難謂無理由
      欠備之違誤，遽行判決，尚有未合。
  ２、偵查犯罪機關依法定程序監聽之錄音內容，始屬調查犯罪
      所得之證據，依據監聽錄音結果予以翻譯而製作之通訊監
      察譯文，乃該監聽錄音內容之顯示，此為學理上所稱之派
      生證據，屬於文書證據之一種。而文書由公務員製作者，
      應記載製作之年、月、日及其所屬機關，由製作人簽名，
      刑事訴訟法第39條定有明文。原判決理由引用被告所使用
      門號0000000000、0000000000號之通訊監察譯文，作為認
      定被告有如犯罪事實所述販賣第一、二級毒品、轉讓第一
      級毒品行為之證據。然依所引卷附通訊監察譯文所示，該
      譯文表並未記載製作日期，亦未經製作人在其上簽名，與
      法律規定之程式已有未合，原判決未令實際制作譯文之司
      法警察補正，且未說明得以使用之理由，遽採該通訊監察
      譯文表資為不利於被告之部分依據，難認為適法。
  ３、按判決不載理由者當然為違背法令，所謂判決不載理由，
      係指依法應記載於判決理由內之事項不予記載，或記載不
      完備者而言，此為刑事訴訟法第379條第14款上段之當然
      解釋，而有罪之判決書，對於被告有利之證據不採納者，
      應說明其理由，復為刑事訴訟法第310條第2款所明定，故
      有罪判決書對於被告有利之證據，如不加以採納，必須說
      明其不予採納之理由，否則即難謂非判決不備理由之違法
      ，此經最高法院著有63年臺上字第3220號判例可供參照。
      就本判決理由二所述之被告辯解，被告於原審審理時即已
      提出，然原審判決就此部分應屬有利於被告部分，僅係羅
      列證據名稱，空泛謂被告所辯不足採信，並未說明其何以
      不予採納之理由，依上開判例意旨，有判決不備理由之違
      法。
  ４、有關犯罪事實一、（一）部分，依理由二、（一）、２之
      說明，係被告單獨1人販賣海洛因予證人曹錢神，原審認
      定被告係與某不詳姓名成年男子共同販賣海洛因，未具體
      說明其所據以認定之理由，已有不當，且因此僅沒收8萬3
      千元，並就此諭知被告與該不詳姓名成年男子連帶沒收，
      亦有未洽。
  ５、按沒收為從刑之一種，依主從不可分原則，應附隨於主刑
      而同時宣告之。又數罪併罰應分別宣告其罪之刑，然後依
      法定標準定其應執行之刑，刑法第51條定有明文。所謂其
      罪之刑，包括主刑、從刑而言，故無論主刑、從刑，均須
      依其所犯之罪分別宣告後，再據以定其應執行之刑方為相
      當（最高法院96年度臺上字第6274號判決意旨參照）。原
      判決既認被告所犯販賣第一級毒品、販賣第二級毒品罪應
      予分論併罰，然並未就各罪相關之沒收部分（例如插入行
      動電話門號0000000000號SIM卡之NOKIA廠牌行動電話機1
      支），於其主刑項下分別諭知，而竟於定執行刑之後，始
      一併另行宣告沒收，亦有判決適用法則不當之違誤。
  ６、按刑罰法令關於沒收之規定，有採職權沒收主義與義務沒
      收主義。職權沒收，指法院就屬於被告所有，並供犯罪所
      用或因犯罪所得之物，仍得本於職權為斟酌沒收與否之宣
      告，例如刑法第38條第1項第2款、第3款、第3項前段等屬
      之，義務沒收，又可分為絕對義務沒收與相對義務沒收二
      者，前者指凡法條規定「不問屬於犯人與否，沒收之」者
      屬之，法院就此等之物，無審酌餘地，除已證明滅失者外
      ，不問屬於犯人與否或有無查扣，均應沒收之；後者指凡
      供犯罪所用或因犯罪所得之物，均應予以沒收（最高法院
      93年度臺上字第2751號判決意旨參照）。被告如犯罪事實
      一、（一）所示販賣第一級毒品所使用之門號0000000000
      號SIM卡1張及裝置入之行動電話1支，原審漏未諭知沒收
      ，顯有違誤。另該電話簿2本，並無積極證據證明係供被
      告犯販賣第一、二級毒品罪、轉讓第一級毒品罪所用之物
      ，原審諭知沒收，亦有不當。
      被告上訴意旨否認其有販賣毒品之行為、營利意圖，請求
      為無罪之判決，雖無理由（詳如前述），惟原審判決既有
      上開可議之處，即屬無可維持，自應由本院予以撤銷改判
      。
（二）爰審酌海洛因、甲基安非他命均為法律嚴格禁止轉讓或交
      易之毒品，被告竟仍意圖營利，販賣海洛因予證人曹錢神
      ，及販賣甲基安非他命、轉讓海洛因予證人莊譽歆，致使
      施用毒品者沈迷於毒癮而無法自拔，直接戕害國民身心健
      康，間接危害社會治安，敗壞社會善良風氣，進而導致施
      用毒品之人為購買毒品施用而觸犯刑典之情事發生，其販
      賣行為助長毒品流通，致生危害於社會，所為實值非難，
      又其各次販賣數量非微，且其所得均非低，惡性不輕，惟
      念及其販賣之對象非多，有關販賣海洛因之次數亦僅1次
      、販賣甲基安非他命之次數亦僅2次，被告為國小畢業，
      據其於警詢時供述在卷（見偵查卷(一)第41頁），是其之智
      識程度非高等一切情狀，就被告所犯各罪，分別量處如主
      文第二項（如附表主文欄）所示之刑，並定其應執行之刑
      。
（三）沒收部分：
  １、按毒品危害防制條例第19條第1項規定，犯販賣毒品罪者
      ，其犯罪所得之財物均沒收之，係採義務沒收主義，故販
      賣毒品所得之對價，不問其中成本若干，利潤多少，均應
      全部諭知沒收，貫徹政府查禁煙毒之決心，以符立法本旨
      ；又犯毒品危害防制條例第4條之販賣第一級或第二級毒
      品罪者，依同條例19條第1項規定，其因犯罪所得之物沒
      收之，如全部或一部不能沒收時，追徵其價額或以其財產
      抵償之，所稱因犯罪所得之物，自以實際所得者為限，苟
      無所得或尚未取得者，自無從為沒收及追繳或抵償之諭知
      （最高法院91年度臺上字第2419號、96年臺上字第2331號
      、第5551號判決意旨參照）。被告因販賣第一、二級毒品
      所得，分別為8萬8千元、1萬元、7千元，合計為10萬5千
      元，雖均未扣案，仍應依毒品危害防制條例第19條第1項
      規定宣告沒收，如全部或一部不能沒收時，以其之財產抵
      償之。
  ２、扣案之置入行動電話門號0000000000號SIM卡之NOKIA廠牌
      行動電話機1支，係被告所有並供其為本案販賣第二級毒
      品、轉讓第一級毒品（即犯罪事實一、（二）至（四）部
      分）所用之物，應依毒品危害防制條例第19條第1項之規
      定沒收之。又該門號之SIM卡所有權，於電信公司將SIM
      卡交予客戶使用時即移轉歸屬客戶所有，是以上揭行動電
      話機內之SIM卡，既已移歸被告取得使用，不問原申請人
      為何人，應認係被告所有無訛，故該SIM卡應連同行動電
      話機一併連帶沒收之。又上開行動電話機及SIM卡已扣案
      ，自無毒品危害防制條例第19條第1項後段「全部或一部
      不能沒收時，追徵其價額或以其財產抵償之」問題，併此
      敘明。
  ３、被告如犯罪事實一、（一）所示販賣第一級毒品所使用之
      門號0000000000號SIM卡1張及裝置入之行動電話機1支，
      據被告於本院審理時供稱：該支電話是由其太太鄭榆蘋申
      請，都是由其在使用，電話費用是由其繳納等語（見本院
      卷第85頁背面）。而上開行動電話之SIM卡，係為行動電
      話服務之使用介面，因此電信公司於出租行動電話門號予
      消費者使用時，即同時附帶提供SIM卡給消費者作為門號
      使用之介面，故電信公司接受消費者申辦門號並將該門號
      開通上線時，該SIM卡之所有權亦移轉於消費者，自不能
      認該SIM卡仍屬電信公司所有之物，是以上揭行動電話內
      之SIM卡及行動電話，被告能全權使用，並繳納電話費用
      ，則不問原申請人為何人，均應認該張SIM卡及行動電話
      機係被告所有無訛。是以，其為被告所有之物，且係分別
      供本案販賣第一級毒品所用，應依毒品危害防制條例第19
      條第1項之規定，宣告沒收，如全部或一部不能沒收時，
      追徵其價額。
  ４、另扣案之電話簿2本、置入行動電話門號0000000000號SIM
      卡之三星ANYCALL行動電話機1支，雖均係被告所有，但無
      積極證據足資證明係供本案販賣毒品所用之物，核與其於
      本案之販賣毒品犯行無任何具體關連，與刑法沒收要件既
      有未合，亦無從於本件併同為沒收之宣告；至於被告查獲
      時扣案之海洛因1包（毛重1.47公克）、甲基安非他命1包
      （毛重1.99公克），係供被告自己施用之毒品，業據被告
      陳述在卷（見本院卷第86頁），並無積極證據足認與本案
      販賣、轉讓毒品行為有關，爰均不予宣告沒收；另外，被
      告販賣第一級毒品所駕駛之車牌號碼6V-7739號自用小客
      車，係被告妻子鄭榆蘋所有之物，非為被告所有，據被告
      及證人鄭榆蘋於偵查中陳述明確（見偵查卷(二)第48至49頁
      ），自不得依毒品危害防制條例第19條第1項規定宣告沒
      收，均附此敘明之。
五、被告無罪部分：
（一）公訴意旨略以：被告意圖營利基於販賣第一、二級毒品之
      犯意，先後為下列行為：
  １、被告於99年3月22日14時許，在臺中市大雅區上賓遊藝場
      前，販賣第一級毒品海洛因5包（毛重4.7公克）及第二級
      毒品甲基安非他命12包（毛重約72.1公克）予證人王建利
      ，證人王建利當場則交付現金新臺幣（下同）12萬元予邱
      益福，而以此方式同時販賣價格第一級毒品海洛因及第二
      級毒品甲基安非他命各1次。
  ２、被告99年1月25日11時許，主動撥打證人林明炎所使用之
      門號0000000000、0000000000號行動電話，告知將攜帶第
      一級毒品海洛因至臺中，待被告到達臺中市北屯區太原火
      車站後，又打電話告知證人林明炎，證人林明炎遂開車到
      達現場，被告便坐上證人林明炎之車輛，在車上證人林明
      炎交付現金7萬2000元予被告，被告則交付4錢之第一級毒
      品海洛因予證人林明炎，而以此方式販賣第一級毒品海洛
      因1次。
      因認被告此部分亦分別涉犯毒品危害防制條例第4條第1項
      之販賣第一級毒品罪嫌、同條第2項之販賣第二級毒品罪
      嫌云云。
（二）按犯罪事實應依證據認定之，無證據不得認定犯罪事實；
      又不能證明被告犯罪或其行為不罰者，應諭知無罪之判決
      ，刑事訴訟法第154條第2項第301條第1項分別定有明文
      。又所謂認定犯罪事實之證據，係指足以認定被告確有犯
      罪行為之積極證據而言，該項證據自須適合於被告犯罪事
      實之認定，始得採為斷罪之資料；且如未能發現相當確實
      證據，或證據不足以證明，自不能以推測或擬制之方法，
      以為裁判之基礎；而認定犯罪事實所憑之證據，雖不以直
      接證據為限，間接證據亦包括在內，然而無論直接證據或
      間接證據，其為訴訟上之證明，須於通常一般人均不致有
      所懷疑，而得確信其為真實之程度者，始得據為有罪之認
      定，倘其證明尚未達到此一程度，而有合理之懷疑存在時
      ，即難遽採為不利被告之認定（最高法院76年臺上字第49
      86號判例參照）。另按刑事訴訟法第161條第1項規定：檢
      察官就被告犯罪事實，應負舉證責任，並指出證明之方法
      ，因此，檢察官對於起訴之犯罪事實，應負提出證據及說
      服之實質舉證責任，倘其所提出之證據，不足為被告有罪
      之積極證明，或其指出證明之方法，無從說服法院以形成
      被告有罪之心證，基於無罪推定之原則，自不能為被告有
      罪之判決（最高法院92年臺上字第128號判例參照）。
（三）被告辯稱：其僅與林明炎曾有合資1次，林明炎說其於1月
      25日當天有賣毒品給他，但其沒有，當時其在臺北不在臺
      中，不可能賣給他，其所說之合資也不是這次，那是之前
      的事情；至於王建利部分其沒有賣毒品給他過等語。
（四）按修正刑事訴訟法第154條證據裁判主義之規定，乃揭櫫
      國際公認之刑事訴訟無罪推定原則，為修正刑事訴訟法保
      障被告人權之重要指標，法院自應嚴守此一原則，在檢察
      官所舉證據及法院依法定職權調查所得之證據，足以證明
      被告有罪之前，自應推定其無罪。若所得證據其為訴訟上
      之證明，尚未達於通常一般人均不致有所懷疑，而得確信
      其為真實之程度者，自不能為有罪之認定，此為上開無罪
      推定原則之當然闡釋，自不能因犯罪之調查難易不同而有
      異，其理甚明。又施用毒品者所稱其向某人買受毒品之指
      證，不得作為有罪判決之唯一證據，仍須調查其他必要之
      證據，以察其是否與事實相符，為本院歷年來之見解，良
      以毒品買受者之指證，其憑信性於通常一般人已有所懷疑
      ，尚難確信其為真實。況依毒品危害防制條例第17條之規
      定，其供出毒品來源而破獲者，復得減輕其刑，則其指證
      之真實性猶有疑慮，是施用毒品者之指證，其真實性有待
      其他必要證據加以補強。茲所謂必要之補強證據，固不以
      證明販賣毒品犯罪構成要件之全部事實為必要，但以與施
      用者之指證具有相當之關聯性為前提，其經與施用者之指
      證綜合判斷，已達於通常一般人均不致有所懷疑，而得確
      信施用者之指證為真實者，始得為有罪之認定，此為無罪
      推定原則之必然推演。」此經最高法院著有93年度臺上字
      第6750號判決意旨可資參照（另同院90年度臺上字第3115
      號、94年度臺上字第2033號、95年度臺上字第6850號、96
      年度臺上字第1029號、97年度臺上字第2281號判決意旨亦
      同）。亦即，施用毒品者之指證，其真實性有待其他必要
      之證據加以補強，若施用毒品者之指證，其真實性仍有合
      理之懷疑存在時，在此項合理之懷疑未澄清前，自不能遽
      為有罪之判斷，茲所謂其他必要之補強證據，即在排除此
      項合理之懷疑，使之達於可得確信之程度，否則即應為被
      告有利之推定，此亦為刑事訴訟法第154條，犯罪事實應
      依證據認定之證據裁判原則，及因保障被告人權，無罪推
      定原則之所在，此項刑事訴訟基本原則，不能因販賣毒品
      行為之期間短暫、方法隱密、對象單純，以致查獲不易、
      搜證困難等原因而放棄，或減低對於犯罪構成要件應予嚴
      格證明之堅持，此項基本原則應為法官證據證明力自由判
      斷職權行使之限制。經查：
  １、證人王建利於99年3月23日偵查中證稱：「扣案毒品都是
      我所有的，我是昨天下午2、3點在大雅鄉上賓遊藝場遇到
      『阿福』的，我當面跟『阿福』說要跟他買新臺幣12萬元
      的毒品，其中包括安非他命2兩，剩下的錢用來買海洛因
      ，錢是我是跟朋友一起出的，我自己本身出4、5萬元，只
      是由我出面買毒品。我先交12萬元給『阿福』，『阿福』
      就將5包海洛因及12包甲基安非他命交給我。我都還沒有
      施用就在往清水路上為警查獲。」云云（見偵查卷(一)第31
      頁）。又於99年7月6日偵查中證稱：「阿福」跟其交易毒
      品都是開車從臺北下來，「阿福」到大雅鄉上賓遊藝場時
      會打電話其說他人到了，我再騎機車過去，就會看到「阿
      福」開的車輛停到遊藝場旁邊，他就在車上云云（見偵查
      卷(一)第157頁）。又其於原審審理中證稱：其使用之行動
      電話門號是0000000000號，其該次跟被告見面，見面之前
      有用電話聯絡，有約地點見面，電話沒有講什麼內容，電
      話中跟約定之地點不是通聯的地點，是約在朋友家裡見面
      ，見面是要跟被告買毒品，現場只有其與被告及朋友3個
      人，那時朋友在忙別的事情，那位朋友應該知道其2人是
      要交易，但沒有在朋友家直接交易，因其不想影響到朋友
      ，後來被告載其去上賓遊樂場，後來在上賓遊樂場前面交
      易，就只有其與被告2人，錢就直接交給被告，當天確實
      有拿到第一級、第二級毒品，至於為何不在車上交易，而
      要在上賓遊藝場前面交易，是因順便去逛逛而已云云（見
      原審卷144至147頁）。證人王建利之上開陳述中，其於偵
      查中先稱是在臺中縣大雅鄉上賓遊藝場遇到開車來綽號「
      阿福」之被告，於原審審理中又稱是先在其友人家中與被
      告見面，其陳述已見矛盾，又證人王建利於原審審理中之
      證述，其與被告先至其友人家中見面，之後與被告一同搭
      車外出，後至上賓遊樂場交易毒品，則證人王建利若為避
      免牽連其友人而離開，則因於坐上被告駕駛之車輛後，即
      可與被告為毒品交易，反而拖延待開車至上賓遊樂場才為
      毒品交易，增加持有而遭查獲之風險，亦與一般事理不合
      。再者，依證人王建利上開陳述：99年3月22日下午2、3
      時許，被告到達上賓遊藝場時會打電話來說人到了云云，
      惟依卷附被告使用之門號0000000000號行動電話之於99年
      3月21、22、23日通聯紀錄（見偵查卷(一)第89頁），被告
      上開行動電話與證人王建利使用之門號0000000000號行動
      電話聯絡，僅有於99年3月22日上午10時51分17秒起聯絡1
      通之紀錄，於當日下午並無任何聯絡之紀錄，是證人王建
      利所言亦與卷附之通聯紀錄不符。電話通聯紀錄雖非絕對
      不得作為補強證據使用，但因其僅係為電話通話之電磁紀
      錄，並無通話內容，與對電話內容監聽之監訊監察錄音及
      其譯文相較，即無法藉由雙方之通話內容判斷是否有販賣
      毒品之約定內容，是其補強之證明力即較低，故欲以通聯
      紀錄作為購買毒品者證言之補強證據使用，須於證人之陳
      述明確無其他疵瑕可指，且充分符合經驗法則與論理法則
      之情形下始可為之，然本案證人王建利既有前述悖乎經驗
      、論理法則之不具有憑信性情形存在，且與該雙向通聯紀
      錄所載內容亦有所出入，此部分自亦不足以佐證證人王建
      利證述與事實相符。
  ２、證人林明炎雖於偵查中證稱：「（99年1月25日中午11點
      與「福哥」交易情形為何？）當天是「福哥」（指被告）
      主動打電話給我說他要從臺北下來，我當時使用的門號除
      了0000000000、0000000000還有其他門號，在福哥到達臺
      中太原火車站對面便利商店時有再打電話給我，這時我才
      開車從臺中市區過去。我開車到場，我沒有看到福哥的車
      子，福哥是站在路邊直接上我車子，當天交易毒品種類及
      價錢是現場談的，當天我跟福哥買4錢毒品海洛因，我再
      回去，分裝賣給其他人，我當場有交現金7萬2000元給福
      哥。」等語（見偵查卷(一)第161頁）。又於原審審理時證
      稱：其之毒品來源是邱益福，在其被抓到的前1天，其跟
      被告約在臺中太原火車站附近巷子內，跟他購買4錢海洛
      因，金額是7萬2千元，是一手交錢，一手交貨，其到達時
      ，被告已經在那邊等其，他是1個人去，其是開車去的，
      那天下雨，被告站在那邊等其，其到以後，被告就上其之
      車輛，然後，當場就拿海洛因給其，其就拿錢給被告，被
      告就下車，被告沒有跟你說是要跟你合資購買的；當天跟
      被告碰面之前是打電話聯絡，其叫被告幫其送下來（見原
      審卷第151頁）。證人林明炎為施用毒品之人，其之憑信
      性較通常一般人低，其指證之真實性有待其他必要之證據
      加以補強，惟本案此部分之案內資料，僅有證人林明炎之
      上開證述，並無該日之通訊監察譯文、通聯紀錄附卷資為
      補強，亦無扣案之毒品、帳冊等物品扣案佐證，證人林明
      炎復未為明確指認其使用撥打之行動電話門號為何？被告
      所使用之行動電話門號為何？故本案並無任何補強證據可
      資證明證人林明炎之上開證述與事實相符。至於卷內雖附
      有證人林明炎被通訊監察之譯文1份（偵查卷(一)第75頁）
      ，然該份譯文之日期為99年1月13日，與證人林明炎上開
      證述之99年1月25日無關，亦不足以作為補強證據，是在
      此項合理之懷疑未澄清前，自不能遽就此部分為有罪之判
      斷。
（五）依舉證分配之法則，對於被告之成罪事項，應由檢察官負
      舉證義務，檢察官無法舉證使本院產生無合理懷疑之確信
      心證，縱被告所辯不足採信，亦不得因此反面推論被告之
      罪行成立，致違刑事舉證分配之法則。本案此部分檢察官
      既不能舉證證明被告上揭之販賣第一、二級毒品之行為，
      而使本院產生無庸置疑之明確心證，則本案此部分依罪疑
      唯有利於被告原則，自不得對被告為有罪之認定。此外，
      本院在得依或應依職權調查證據之範圍內，復查無其他積
      極明確之證據，足以認定被告有此2部分檢察官所指之罪
      行，自屬不能證明被告犯罪。從而，本案此2部分要屬不
      能證明被告犯罪，原審未能詳察，遽就此2部分予以論罪
      科刑，即有未合，被告就此2部分上訴否認犯罪，為有理
      由，應由本院將原判決此2部分撤銷，並均為被告無罪之
      諭知。
據上論斷，應依刑事訴訟法第369條第1項前段、第364條、第299
條第1項前段、第300條、第301條第1項，毒品危害防制條例第4
條第1項、第2項、第8條第1項、第19條第1項，刑法第11條、第
47 條第1項、第59條、第51條第5款，判決如主文。
本案經檢察官陳惠珠到庭執行職務。
中    華    民    國   100    年    6     月    9     日
            刑事第十二庭  審判長法  官  康  應  龍
                                法  官  黃  家  慧
                                法  官  楊  真  明
以上正本證明與原本無異。
被告邱益福對於無罪部分，不得上訴
除前項情形外，如不服本判決應於收受本判決後10日內向本院提
出上訴書狀，其未敘述上訴理由者，並得於提起上訴後10日內向
本院補提理由書狀（均須按他造當事人之人數附繕本）「切勿逕
送上級法院」。
                                書記官   李  淑  芬
中    華    民    國   100    年    6     月    9     日
附表：
┌──┬───────┬───────┬──────────────────┐
│編號│時 間、對 象  │ 犯 罪 地 點  │     主  文（所犯罪名及所處之刑）   │
├──┼───────┼───────┼──────────────────┤
│犯罪│98年9月25日20 │臺中市中山高速│邱益福販賣第一級毒品，累犯，處有期徒│
│事實│時30分許，曹錢│公路南屯交流道│刑拾伍年貳月。販賣毒品所得新臺幣捌萬│
│一、│神            │附近之臺中市南│捌仟元沒收，如全部或一不能沒收時，以│
│(一)  │              │屯區○○○路上│其財產抵償之；未扣案之不詳廠牌行動電│
│    │              │某加油站      │話機壹支（內置門號000000000│
│    │              │              │８號SIM卡壹張）沒收，如全部或一部不 │
│    │              │              │能沒收時，追徵其價額。              │
├──┼───────┼───────┼──────────────────┤
│犯罪│99年4月17日1時│邱益福位於臺北│邱益福販賣第二級毒品，累犯，處有期徒│
│事實│55分58秒電話聯│縣新店市新坡一│刑肆年。販賣毒品所得新臺幣壹萬元沒收│
│一、│絡後之稍後某時│街19號3樓住處 │，如全部或一部不能沒收時，以其財產抵│
│(二)  │，莊譽歆      │之樓下        │償之；扣案之NOKIA廠牌行動電話機壹支 │
│    │              │              │（內置行動電話門號000000000│
│    │              │              │１號SIM卡壹張）沒收。               │
├──┼───────┼───────┼──────────────────┤
│犯罪│99年5月3日7時 │臺北縣新店市之│販賣第二級毒品，累犯，處有期徒刑肆年│
│事實│51分12秒電話聯│大坪林捷運站  │。販賣毒品所得新臺幣柒仟元沒收，如全│
│一、│絡後之稍後某時│              │部或一部不能沒收時，以其財產抵償之；│
│(三)  │，莊譽歆      │              │扣案之NOKIA廠牌行動電話機壹支（內置 │
│    │              │              │行動電話門號0000000000號  │
│    │              │              │SIM 卡壹張）沒收。                  │
├──┼───────┼───────┼──────────────────┤
│犯罪│99年5月18日17 │邱益福位於臺北│邱益福轉讓第一級毒品，累犯，處有期徒│
│事實│時13分47秒電話│縣新店市新坡一│刑貳年。扣案之NOKIA廠牌行動電話機壹 │
│一、│聯絡後之稍後某│街19號3樓住處 │支（內置行動電話門號0000000  │
│(四)  │時，莊譽歆    │              │３０１號SIM卡壹張）沒收。           │
└──┴───────┴───────┴──────────────────┘
附錄本判決論罪科刑法條
毒品危害防制條例第4條第1、2項：
  製造、運輸、販賣第一級毒品者，處死刑或無期徒刑；處無期
  徒刑者，得併科新臺幣2千萬元以下罰金。
  製造、運輸、販賣第二級毒品者，處無期徒刑或7年以上有期
  徒刑，得併科新臺幣1千萬元以下罰金。
毒品危害防制條例第8條第1項：
  轉讓第一級毒品者，處1年以上7年以下有期徒刑，得併科新臺
  幣1百萬元以下罰金。